臺北高等行政法院判決
　　　　　　　　　　　　　　　　　　 95年度訴字第02515號
　　　　　　　　　　　　　　　.
原　　　告　高銀化學工業股份有限公司
代　表　人　甲○○
訴訟代理人　辛○○
　　　　　　戊○○
　　　　　　己○○
被　　　告　桃園縣政府
代　表　人　乙○○縣長）住同.
訴訟代理人　庚○○
　　　　　　丁○○
　　　　　　丙○○
上列當事人間因空氣污染防制法事件，原告不服行政院環境保護
署中華民國95年5 月30日環署訴字第0950008606號訴願決定，提
起行政訴訟。本院判決如下：
    主  文
原告之訴駁回。
訴訟費用由原告負擔。
　　事  實
一、事實概要：
    緣原告所屬觀音廠（坐落於桃園縣觀音鄉大潭村6鄰12號）
    ，從事化學品製造業，經被告所屬環境保護局（下稱被告環
    保局）派員會同行政院環境保護署（下稱環保署）認可之檢
    測機構「上準環境科技股份有限公司」（下稱上準公司）於
    民國（下同） 94年10 月21日9時50分至原告工廠內進行廢
    棄物焚化爐排放管道之空氣污染物稽查檢測，結果鉛及鎘之
    實測校正值分別為39.8mg/Nm 、4.6mg/Nm，均未符合事業廢
    棄物焚化爐空氣污染物排放標準（排放限值：鉛3 mg/Nm 、
    鎘0.5mg/Nm），違反空氣污染防制法第20條第1 項規定，被
    告爰依同法第56條第1 項規定裁處新臺幣（下同）45萬元罰
    鍰（因原告業於94年11月24日申請焚化爐停用並經被告環保
    局核備在案，故不另限期改善）。原告不服，提起訴願，經
    遭駁回，遂提起本件行政訴訟。
二、兩造聲明：
　(一)原告聲明：
    1.訴願決定、原處分均撤銷。
    2.訴訟費用由被告負擔。
　(二)被告聲明：
    1.駁回原告之訴。
    2.訴訟費用由原告負擔。
三、兩造之主張：
　(一)原告主張之理由：
    1.被告據以裁罰原告之稽查檢測結果，原告認為其採樣過程
      ，僅援引原告「廢棄物焚化爐操作說明（50P ）」中有關
      採樣檢測時，已達焚化爐之操作溫度（即1 次爐溫度為
      650 —800 °C ，2 次爐溫度為800 —850 °C ）。對於
      原告一再主張有關省略清除灰渣之準備工作，業已違反該
      操作說明，且勢必嚴重影響採樣數據，被告及環保署均未
      予斟酌考量。對於規範作業程序之同一份操作說明（SOP
      ），被告僅擇取焚化爐之操作溫度規範，就遠較爐溫規定
      重要之清除灰渣前置步驟卻予以刻意排除，其採樣過程實
      已違反檢測經驗法則。
    2.系爭焚化爐曾經環保署委託工研院於94年6月30日至原告
      觀音廠進行廢棄物焚化灰渣採樣檢測，檢測結果發現其有
      毒重金屬成分（含鉛、鎘等）已超過「有害事業廢棄物認
      定標準」附表3之溶出試驗票準，判定為有害事業廢棄物
      （附件4：被告環保局95年3月6日桃環廢字第0950009755
      號函及環保署95年2月16日環署廢字第0950013265號函，
      原告均有委託合格廠商處理一般性飛灰或底渣混合物—附
      合約影本），可證焚化爐內之灰渣確實含鉛、鎘等有毒重
      金屬成分，被告採樣檢測前若未先予清除，定然影響採樣
      數據；且檢測當時係焚燒廢棧板，依燃燒木材之物理現象
      ，不應得出被告之檢測數值。
    3.被告於94年12月8 日裁罰時已明知於同年11月24日核准原
      告停爐，原告爾後定無燃爐造成空氣污染之可能，已無裁
      罰促使原告改善之必要，被告仍為裁罰，行使裁量權有違
      行政程序法第7條及第10條之規定。
(二)被告主張之理由：
    1.依空氣污染防制法第20條第1項，公私場所固定污染源排
      放空氣污染物，應符合排放標準。違反上項規定依同法第
      56 條工商廠場之規定處10萬元以上100萬元以下罰鍰，並
      通知限期改善，屆期仍未完成改善者，按日連續處罰。又
      事業廢棄物焚化爐空氣污染物排放標準：鉛排放標準3（
      mg /Nm）、鎘排放標準0.5 （mg/Nm ）。原告不符事業廢
      棄物焚化爐空氣污染物排放標準之鉛排放標準3 （mg/Nm
      ）、鎘排放標準0.5 （mg/Nm ），被告依違反空氣污染防
      制法第20條第1 項之規定予以告發。
    2.原告主張：「‧‧‧被告僅擇取焚化爐之操作溫度規範，
      就遠較爐溫規定重要之清除灰渣前置步驟卻予以刻意排除
      ‧‧‧」乙節。被告於94年10月21日9時50分入廠進行主
      動稽查檢測作業過程，已告知原告本次稽查係進行稽查檢
      測作業，且由原告全程配合作業，又該廠於稽查採樣當時
      並無異議，且於稽查紀錄上簽名確認係於現場運作正常下
      所進行之稽查檢測無誤。依據原告提供廢棄物焚化爐操作
      說明，原告需完成A ：準備工作後再執行、B ：操作流程
      ，又原告提供94年10月21日當日操作戴奧辛管制監測申報
      記錄表中，原告9 時20分即進行廢棄物投料作業，表示原
      告於被告9 時50分入廠前均完成A 項準備工作流程作業才
      可進行B 項操作流程之投料作業。既已完成A 項準備工作
      之前置作業，何來被告及環保署刻意排除清除灰渣前置步
      驟。
    3.原告主張：「‧‧‧檢測結果發現其有毐重金屬成分，‧
      ‧‧且檢測當日係焚燒廢棧板‧‧‧」乙節。依空氣污染
      防制法第20條之規定，各公私場所固定污染源排放空氣污
      染物應符合排放標準，且原告之焚化爐屬於行政院環保署
      所公告「事業廢棄物焚化爐空氣污染物排放標準」（88年
      4 月7日修正公告）之管制對象，原告在有操作運轉之事
      實狀況下，無論其燃燒物質為何，其煙道排放濃度皆應符
      合相關之管制規範及排放標準。至原告當日所投進焚化爐
      之物料是否全為廢棧板？又該廢棧板是否含有其他沾黏物
      質仍屬有疑，被告依「空氣污染防制法」第43條所賦予之
      職權，委託上準公司（認可證字號：環署環檢字第018號
      ），依據環保署認可之檢驗方法（NIEA A302.72C ）於排
      放管道採樣平台上進行採樣（見採樣當時之照片），進行
      稽查檢測並無不妥。
　　理  由
一、按「公私場所固定污染源排放空氣污染物，應符合排放標準
    。」「公私場所違反第20條第1項、‧‧‧者，處新臺幣2萬
    元以上20萬元以下罰鍰；其違反者為工商廠、場，處新臺幣
    10萬元以上100萬元以下罰鍰。依前項處罰鍰者，並通知限
    期補正或改善，‧‧‧。」為空氣污染防制法第20條第1項
    及第56條所明定。又環保署88年4月7日環署空字第0019423
    號令修正發布「廢棄物焚化爐空氣污染物排放標準」第8條
    規定：「本標準規定值，如附表一、二。附表二事業廢棄物
    焚化爐空氣污染物排放標準：新設焚化爐處理量400公斤／
    小時以下，鉛3 mg/Nm 、鎘0.5 mg/Nm 。備註一、鉛、鎘‧
    ‧‧‧‧‧之標準值含固氣相。‧‧‧‧‧‧三、各項污染
    物之排放標準值除另有規定外，係指測定方法中所規範之採
    樣時間平均值。四、各項污染物之測定，如採自動連續測定
    法，除另有規定者外，以1 小時平均值為標準值。」
二、本件原告所屬觀音廠從事化學品製造業，經被告環保局派員
    會同上準公司於94年10月21日上午9 時50分，至原告廠區焚
    化爐進行採樣檢測，查核時系爭焚化爐正常運作中，檢測採
    樣儀器經現場架設、校正、測漏及原告陪同人員確認無誤後
    於排入大氣前之煙道採樣檢測，結果鉛及鎘之實測校正值分
    別為39.8mg/Nm 、4.6mg/Nm，未符合廢棄物焚化爐空氣污染
    物排放標準第8 條規定附表二之排放限值：鉛3 mg/Nm 、鎘
    0.5mg/Nm之事實，此有照片、原告公司戴辛管制監測申報記
    錄表、桃園縣環境保護局公害防治案件勘查工作記錄表、檢
    測報告附原處分卷及本院卷為證，復為原告所不爭執。被告
    據以依首揭規定及環保署91年12月11日環署空字第
    0910084483F 號令修正發布之「公私場所違反空氣污染防制
    法應處罰鍰額度裁罰準則」第3 條附表規定：「污染程度（
    A ）：空氣污染物排放濃度或量超過排放標準超過200 ％者
    ，A=3.0 、危害程度（B ）超過排放標準之污染物屬毒性者
    B=1.5 、污染特性C=違反本法發生日前1 年內違反相同條款
    累積次數，應處罰鍰計算方式：工商廠場A ×B ×C ×10萬
    。」核算裁處45萬元罰鍰(3×1.5 ×1 ×10萬元=45 萬元)
    ，揆諸首揭法條規定，並無不合。原告雖為如事實欄所載之
    主張。惟查：
( 一) 、被告係於94年10月21日9 時50分入廠進行主動稽查檢測
      作業過程，已告知原告本次稽查係進行稽查檢測作業，且
      由原告全程配合作業，又該廠於稽查採樣當時並無異議，
      其人員且於上開勘查工作紀錄上簽名確認係於現場運作正
      常下所進行之稽查檢測無誤。依據原告提供附於原處分卷
      附件3之廢棄物焚化爐操作流程說明，原告需完成A：
      準備工作後再執行、B ：操作流程( 其中一、進料操作-
      -1. 啟動空壓機2.啟動閘門，打開蓋門，並開始投料。)
      又原告提供94年10月21日當日操作戴奧辛管制監測申報記
      錄表中（原處分卷附件4 ），原告9 時20分即進行廢棄物
      投料作業，可見原告於被告9 時50分入廠前已完成A 項準
      備工作流程作業才可進行B 項操作流程之投料作業。是既
      已完成A 項準備工作之前置作業，何來被告及環保署( 委
      託之上準公司) 刻意排除清除灰渣前置步驟？且依本院卷
      所附原告公司之垃圾焚化爐操作記錄所載，是日之維護、
      保養記錄正常。足見系爭檢測係在爭垃圾焚化爐正常操作
      情形下所為。原告主張被告僅擇取焚化爐之操作溫度規範
      ，就遠較爐溫規定重要之清除灰渣前置步驟卻予以刻意排
      除云云，並不足採。
( 二) 、系爭檢測係在系爭焚化爐正常操作情形下所為，無論其
      燃燒物質為何，其煙道排放濃度皆應符合相關之管制規範
      及排放標準。系爭檢測既依據環保署認可之檢驗方法（
      NIEA A302.72C ）（原處分卷附件6 ）於排放管道採樣平
      台上進行採樣（見原處分卷所附採樣當時之照片），進行
      稽查檢測出原告有上開違規情事，被告據以裁罰，並無不
      合。原告未舉證，空言當日所投進焚化爐之物料是廢棧板
      ，檢測出有鉛、鎘，是檢測儀器受污染云云，亦無足採。
( 三) 、對違反行政法上作為或不作為義務所為之罰鍰科處，係
      對過去行政不法行為之制裁，並非促使其未來履行行政法
      義務。被告科處原告罰鍰，係因原告已違反空氣污染防制
      法第20條第1 項之作為義務，原告自不得以其已獲被告准
      停爐，而要求免罰( 因原告已獲被告准停爐，被告未限期
      令原告改善)。原告以其已獲被告准停爐，主張被告裁罰
      行使裁量權有違行政程序法第7 條及第10條之規定云云，
      係誤解法令，自難採據。
三、從而，原處分以原告違反空氣污染防制法第20條第1項規定
    ，依同法第56條第1 項規定裁處45萬元罰鍰，並無違法，訴
    願決定予以維持，亦無不合。原告訴請撤銷，為無理由，應
    予駁回。
四、據上論結，本件原告之訴為無理由，爰依行政訴訟法第98條
    第3 項前段，判決如主文。
中    華    民    國    96     年     3     月   22   日
                        第三庭審判長法  官 姜素娥
                                    法  官 陳國成
                                   法  官 吳東都
上為正本係照原本作成。
如不服本判決，應於送達後20日內，向本院提出上訴狀並表明上
訴理由，如於本判決宣示後送達前提起上訴者，應於判決送達後
20日內補提上訴理由書（須按他造人數附繕本）。
中　　華　　民　　國　　96　　 年　　 3　 　月   22   日
 　　  　　　　　　　    　         書記官  張能旭
